【裁判字號】    99,訴,181
【裁判日期】    990211
【裁判案由】    毒品危害防制條例
【裁判全文】
臺灣板橋地方法院刑事判決               99年度訴字第181號
公  訴  人  臺灣板橋地方法院檢察署檢察官
被      告  甲○○
上列被告因違反毒品危害防制條例案件，經檢察官提起公訴（98
年度毒偵字第6370號），被告於準備程序進行中為有罪陳述，經
告知簡式審判程序之旨，並聽取當事人之意見後，經本院合議庭
裁定由受命法官獨任進行簡式審判程序，判決如下：
    主  文
甲○○施用第一級毒品，累犯，處有期徒刑拾月。扣案如附表所
示之第一、二級毒品（含袋），均沒收銷燬之。
    事  實
一、甲○○前因犯以下施用毒品等罪，除經執行(一)所示之觀察勒
    戒外，下列(二)至(六)所示之罪之有期徒刑，均經判決確定，並
    已執行完畢（於本案構成累犯之前科）：
  (一)前因於民國91年9 月3 日施用第二級毒品，經本院於91年11
    月15日以91年度毒聲字第3816號刑事裁定送勒戒處所施以觀
    察、勒戒後，因認無繼續施用毒品之傾向，於91年12月9 日
    釋放出所執行完畢，並經臺灣板橋地方法院檢察署檢察官以
    該署91年度毒偵字第3809號為檢察官不起訴處分書為不起訴
    處分確定（初犯）。
  (二)復因於93年7 月12日違反槍砲彈藥刀械管制條例案件，經本
    院以93年度訴字第2075號刑事判決判處有期徒刑一年，併科
    罰金新臺幣三萬元，如易服勞役，以新臺幣九百元折算一日
    ，於94年7 月18日確定。
  (三)又因於93年7 月13日、同年7 月14日為警採尿時起回溯一至
    五天內之某時許，分別犯持有第一級毒品罪及施用第二級毒
    品罪，經本院以93年度簡字第4672號刑事簡易判決分別判處
    有期徒刑三月、四月，並定其應執行刑為有期徒刑六月，如
    易科罰金，以銀元三百元折算一日，於93年11月15日確定，
    於94年1 月4 日易科罰金執行完畢（二犯，初犯觀察勒戒後
    ，五年內再犯）。
  (四)再因於94年7 月某日至同年8 月23日犯連續轉讓禁藥罪，經
    本院以95年度訴字第190 號刑事判決判處有期徒刑八月，於
    95年3 月13日確定。
  (五)更因於94年8 月23日分別犯施用第一、二級毒品罪，經本院
    以94年度訴字第2974號刑事判決分別判處有期徒刑八月、六
    月，並定其應執行刑為有期徒刑一年，於95年4 月25日確定
    後，再經最高法院以該院95年度台非字第188 號刑事判決撤
    銷原確定判決改判處有期徒刑七月、五月，並定其應執行刑
    為有期徒刑十月，於95年8 月17日確定（三、四犯，初犯觀
    察勒戒後，五年內再犯）。
  (六)復因於94年8 月23日犯行使偽造私文書罪，經本院以95年度
    簡字以第106 號刑事簡易判決判處有期徒刑三月，如易科罰
    金，以銀元三百元折算一日，於95年2 月6 日確定。
  (七)上開(二)所示之罪之刑，於94年11月10日入監執行後，經先與
    上開(三)所示之罪定應執行後，上開(二)、(四)、(五)、(六)所示之罪
    之刑，再經本院以96年度聲減字第3017號刑事裁定減刑並定
    其應執行刑為有期徒刑十月，併科罰金新臺幣一萬五千元，
    如易服勞役，以銀元三百元折算一日，於96年8 月12日縮短
    刑期執行完畢（於本案構成累犯之前科）。
  (八)詎於執行完畢後，隨因於97年8 月24日、同年9 月14日分別
    犯施用第一級毒品罪（同時施用第二級毒品），經本院以97
    年度訴字第4716號刑事判決分別判處有期徒刑十月、十月，
    並定其應執行刑為有期徒刑一年六月，於98年1 月14日確定
    （五、六犯，初犯觀察勒戒後，五年內已經二犯，於該五年
    後再犯；現執行中，不構成累犯）。
  (九)又因於98年1 月3 日至同年2 月7 日止，分別犯施用第一、
    二級毒品罪，共四罪，經本院以98年度訴字第1745號、98年
    度偵緝字第248 號刑事判決判處有期徒刑並定其應執行刑為
    有期徒刑一年八月，於98年10月5 日確定（七至十犯，初犯
    觀察勒戒後，五年內已經二犯，於該五年後再犯；尚未執行
    ）。
二、甲○○因上開施用毒品犯行，經執行觀察勒戒，並經偵審程
    序，已明知海洛因及甲基安非他命，係經毒品危害防制條例
    分列為第一、二級毒品，不得持以施用，惟仍不能戒除施用
    毒品之惡習，竟又基於施用第一級毒品海洛因及第二級毒品
    甲基安非他命之意，於98年8 月27日凌晨3 時許，在其當時
    位於臺北縣板橋市○○街之友人住處內，同時施用第一級毒
    品海洛因及第二級毒品甲基安非他命（十一犯，初犯觀察勒戒
    後，五年內已經二犯後，於該五年後再犯）。嗣於同日晚間
    8 時30分許，在臺北縣板橋市○○街8 號前為警查獲，並扣
    得如附表所示之第一級毒品海洛因一包、第二級毒品甲基安
    非他命二包。而其於查獲當日經警所採之尿液經送檢驗結果
    呈嗎啡、甲基安非他命陽性反應，始查知上情。
三、案經臺北縣政府警察局海山分局報告臺灣板橋地方法院檢察
    署檢察官偵查起訴
    理  由
一、本案被告甲○○所犯係死刑、無期徒刑或最輕本刑為三年以
    上有期徒刑以外之罪，於本院準備程序進行中，被告先就被
    訴事實為有罪之陳述，經本院告知簡式審判程序之旨，並聽
    取公訴人、被告之意見後，由本院合議庭依刑事訴訟法第27
    3 條之1 第1 項定，裁定由受命法官獨任進行簡式審判程序
    。
二、被告甲○○就其於事實欄二所示時間，同時施用第一級毒品
    海洛因及第二級甲基安非他命之事實，經被告於偵查及本院
    審理中均坦承不諱，且被告於上開時間經警採集之尿液，經
    送台灣檢驗科技股份有限公司以酵素免疫分析法為初步檢驗
    ，並以氣相層析質譜儀法為確認檢驗後，呈嗎啡及安非他命
    類陽性反應，有臺北縣政府警察局海山分局毒品案件尿液檢
    體編號及姓名對照表、臺灣檢驗科技股份有限公司濫用藥物
    檢驗報告（編號：UL/2009 /80759號）等各一份在卷可查。
    查以，酵素免疫分析法屬免疫學分析原理，當其他藥物化學
    結構相近才可能引起偽陽性；氣相層析質譜儀法則係目前確
    認藥物篩檢結果時最常採用之確認方法，在良好的操作條件
    下，以氣相層析質譜儀作藥物及其代謝物之定性及定量分析
    ，幾乎不會有偽陽性反應產生，行政院衛生署管制藥品管理
    局92年6 月20日管檢字第0920004713號函函述甚明，是本件
    上開檢驗報告結果，應屬精確而堪採信。次查，海洛因係嗎
    啡經化學合成之半人工合成品，其藥（毒）性高於嗎啡，經
    吸食或注射進入人體，藉由人體代謝系統之新陳代謝，分解
    成藥（毒）性較低之嗎啡、以及含有少量6-乙醯可待因、可
    待因等雜質，而由尿液排出人體，故可於尿液中檢驗出嗎啡
    、可待因等成分等情，此有憲兵司令部79年6 月1 日（79）
    鑑驗字第0273號函、80年6 月17日（80）鑑驗字第2815號函
    、法務部調查局80年3 月28日（80）發技1 字第1898號函、
    行政院衛生署管制藥品管理局以91年12月27日管檢字第1215
    13號函可參。又服用海洛因後，尿液可檢出嗎啡最長時間，
    與服用劑量、服用頻率、服用方式、飲用水量多寡、個人體
    質及代謝情況等因素有關，依個案而異。復依文獻Clarke's
    Isolation and Identification of Drugs 第二版記述，海
    洛因服用後於24小時內，經由尿液排出之量可能達施用劑量
    之百分之八十，另Michael L. Smith等人針對不同受試者，
    以注射方式給予一次劑量3mg至12mg 海洛因進行試驗，結果
    顯示注射劑量增加，可檢出嗎啡陽性反應（濃度遠高於或等
    於300ng/mL）之時間亦有延長之趨勢，而不同受試者可檢出
    嗎啡陽性反應之時間各異，平均為一至二天，惟部分注射12
    mg海洛因者，至71小時仍可檢出微量嗎啡成分，故服用高劑
    量海洛因，其尿液在72小時至96小時內，仍有檢出嗎啡成分
    之可能性等情可據（參見行政院衛生署管制藥品管理局94年
    6 月出版「濫用藥物檢驗相關解釋彙編」第151 、152 頁）
    。再查，按施用甲基安非他命後，經由代謝會產生安非他命
    ，而施用安非他命經由代謝則不會再產生甲基安非他命，此
    亦有財團法人私立高雄醫學大學附設中和紀念醫院93年11月
    29日高醫附秘字第0930003384號函及附件可參，且依據英國
    藥協會所編纂之Clarke's Isolation and Identification
    of Drugs一書之記載，人體施用安非他命後，主要代謝物有
    未改變型態之安非他命，而無甲基安非他命，然人體施用甲
    基安非他命後，主要代謝物有未改變型態之甲基安非他命及
    安非他命，此亦有法務部調查局93年5 月4 日調科壹字第09
    362413980 號函述可稽；此外，毒品施用後於尿液中可檢出
    之時間，受施用劑量及施用頻率、施用方式、飲水量之多寡
    、個人體質及其代謝情況等因素影響，因個案而異，於服用
    甲基安非他命後，一般可檢出之時間為一至五天，行政院衛
    生署管制藥品管理局92年12月2 日管檢字第0920009990號函
    可供參照。依上開事證，被告有確於上開經警採尿往前回溯
    一至四天內之某時、一至五天內之某時，同時施用第一級毒
    品海洛因、第二級毒品甲基安非他命之犯行，應堪認定。
三、按毒品危害防制條例於92年7 月9 日修正公布，自93年1 月
    9 日施行，其中第20條、第23條將施用毒品之刑事處遇程序
    ，區分為「初犯」及「五年內再犯」、「五年後再犯」。依
    其立法理由之說明：「初犯」，經觀察、勒戒或強制戒治後
    ，應為不起訴處分或不付審理之裁定；經觀察、勒戒或強制
    戒治執行完畢釋放後，「五年內再犯」者，因其再犯率甚高
    ，原實施之觀察、勒戒及強制戒治既已無法收其實效，爰依
    法追訴或裁定交付審理。至於經觀察、勒戒或強制戒治執行
    完畢釋放後，「五年後再犯」者，前所實施之觀察、勒戒或
    強制戒治已足以遮斷其施用毒品之毒癮，為期自新及協助其
    斷除毒癮，仍適用「初犯」規定，先經觀察、勒戒或強制戒
    治之程序。從而依修正後之規定，僅限於「初犯」及「五年
    後再犯」二種情形，始應先經觀察、勒戒或強制戒治程序。
    倘被告於五年內已再犯，經依法追訴處罰，縱其第三次（或
    第三次以上）再度施用毒品之時間，在初犯經觀察、勒戒或
    強制戒治執行完畢釋放五年以後，已不合於「五年後再犯」
    之規定，且因已於「五年內再犯」，顯見其再犯率甚高，原
    實施觀察、勒戒或強制戒治，已無法收其實效，即應依該條
    例第10條處罰（最高法院95年度第7 次刑事庭會議決議要旨
    參照）。查以，被告於事實欄一、(一)所示之觀察、勒戒執行
    完畢後（初犯），於執行完畢五年內，分別犯事實欄一、(三)
    、(五)等施用毒品罪等情，有上開各判決及臺灣高等法院被告
    前案紀錄表各一份在卷可稽，被告於初犯經觀察勒戒執行完
    畢釋放五年以內，即為二犯，依上開說明，該二犯至本案之
    十一犯，皆非毒品危害防制條例第23條第2 項規定之「五年後
    再犯」類型，應依法訴追處罰。綜上所述，本案事證明確，
    被告犯行洵堪認定，應予依法論科。
四、按海洛因、甲基安非他命係分屬毒品危害防制條例第2 條第
    2 項第1 款、第2 款規定之第一、二級毒品，被告於上開時
    地，同時施用海洛因、甲基安非他命之行為，核其所為，係
    犯毒品危害防制條例第10條第1 項之施用第一級毒品罪、同
    條第2 項之施用第二級毒品罪。又被告為施用上開毒品而持
    有各該毒品之低度行為，均應為施用之高度行為所吸收，不
    另論罪。被告以一行為同時施用該二種毒品，觸犯上開二罪
    ，為想像競合犯，應從一重施用第一級毒品罪論處；起訴書
    雖認被告係分別施用而請求分論併罰，惟被告於事實欄所載
    之時地同施用該二種毒品之情，業據被告於審理中陳述明確
    ，自應論以想像競合犯，附此敘明。又被告有如事實欄一所
    示之犯罪科刑暨執行紀錄，有臺灣高等法院被告前案紀錄表
    在卷可稽，其於有期徒刑之執行完畢後，五年以內故意再犯
    有期徒刑以上之本案之罪，為累犯，應依刑法第47條第1 項
    規定加重其刑。爰審酌被告前已因施用毒品犯行，經觀察勒
    戒，並已不起訴處分確定，本應知所惕勵，竟仍再為本案施
    用毒品之犯行，顯見其意志不堅，缺乏戒毒意志，除戕害自
    己身心健康外，並易導致社會危險，斟酌其智識程度、犯罪
    動機、目的、犯後態度及前次施用毒品案件所處刑度及本件
    公訴人請求量處有期徒刑十月至一年等一切情狀，茲就所犯
    之罪，量處如主文所示之刑，以示懲儆。
五、扣案如附表編號一、二所示之白色粉末、白色透明結晶塊，
    經送法務部調查局濫用藥物實驗室、交通部民用航空局航空
    醫務中心檢驗結果，分別檢出含有第一、二級毒品成分，有
    同表各該欄所示之鑑定書一份在卷可稽，又同表各該欄包裝
    各該毒品用之包裝袋，係包裝各該毒品而與各該毒品難以析
    離，均應認屬查獲之毒品（臺灣高等法院暨所屬法院96年法
    律座談會刑事類提案第18號研討結果參照），均應依毒品危
    害防制條例第18條第1 項前段規定，沒收銷燬之。
據上論斷，應依刑事訴訟法第273 條之1 第1 項、第299 條第1
項前段、毒品危害防制條例第10條、第18條第1 項，刑法第11條
、第55條、第47條第1 項，判決如主文。
本案經檢察官陳怡親到庭執行職務。
中    華    民    國    99    年    2     月    11    日
                  刑事第一庭  法  官  陳世旻
┌──────────────────────────────────────────────┐
│附表：被告於事實欄二、所示之遭查獲時之扣案物品                                              │
├──┬──────────┬───┬────────────────────────────┤
│編號│名稱                │數量  │鑑定文號暨鑑定結果                                      │
├──┼──────────┼───┼────────────────────────────┤
│ 一 │(一)名稱：            │一袋  │(一)鑑定文號：                                            │
│    │  第一級毒品海洛因。│      │法務部調查局濫用藥物實驗室鑑定書98年10月29日調科壹字第09│
│    │(二)外觀：            │      │000000000號毒品鑑定書。                                 │
│    │  白色粉末。        │      │(二)鑑定結果：                                            │
│    │                    │      │  送驗粉末檢品1 包含第一級毒品第6 項毒品海洛因成分，淨重│
│    │                    │      │  3.54公克（空包裝重0.26公克），純度52.25 ﹪，純質淨重1.│
│    │                    │      │  85公克。                                              │
├──┼──────────┼───┼────────────────────────────┤
│ 二 │(一)名稱：            │二袋  │(一)鑑定文號：                                            │
│    │  第二級毒品甲基安非│      │  交通部民用航空局醫務中心98年9 月10日航藥鑑字第0984681 │
│    │  他命。            │      │  號毒品鑑定書。                                        │
│    │(二)外觀：            │      │  (二)鑑定結果：                                          │
│    │  白色透明結晶塊。  │      │  白色透明結晶2 袋。實稱毛重1.6990公克（含2 袋2 標籤），│
│    │                    │      │  淨重1.2190公克，取樣0.0002公克，餘重1.2188公克，檢出Me│
│    │                    │      │  -thaphetamine成分。                                   │
└──┴──────────┴───┴────────────────────────────┘
上列正本證明與原本無異。
如不服本判決，應於判決送達後10日內敘明上訴理由，向本院提
出上訴狀 (應附繕本) ，上訴於臺灣高等法院。其未敘述上訴理
由者，應於上訴期間屆滿後20日內向本院補提理由書「切勿逕送
上級法院」。
                              書記官  楊雅芳
中    華    民    國    99    年    2     月    22    日
附錄：本案論罪科刑法條
毒品危害防制條例 (民國97年04月30日修正)
第10條
施用第一級毒品者，處六月以上五年以下有期徒刑。
施用第二級毒品者，處三年以下有期徒刑。

司法院資訊處製作；財團法人民間司法改革基金會備份。
